臺灣基隆地方法院刑事裁定
110年度基秩字第82號
移送機關    基隆市警察局第二分局
被移送人    張金湖



            李美珠


上列被移送人因違反社會秩序維護法案件，經移送機關以中華民
國110年11月18日基警二分偵字第1100217406號移送書移送審理
，本院裁定如下︰
    主  文
張金湖、李美珠皆不罰。
    理  由
一、移送意旨略以：被移送人張金湖因代墊住家大樓抽水肥費用
    ，欲向被害人張長耶星慶收取費用，又因被害人半夜常製造
    聲響影響被移送人張金湖、李美珠睡眠，故於民國110年11
    月10日10時31分許徒手連續多次敲打被害人住家（門牌號碼
    為基隆市○○區○○路○○○○○○○○○路○00巷00○0號2號）鐵門；被
    移送人李美珠係因被害人住家常年漏水不處理及被害人半夜
    常利用腳踱地板發出聲響影響其睡眠，故於110年11月12日1
    時38分許持鐵鎚連續敲打被害人住家鐵門。因認被移送人2
    人有違反社會秩序維護法第68條第2款之規定，爰依法移請
    裁處等語。
二、按法院受理違反社會秩序維護法案件，除社會秩序維護法有
    規定外，準用刑事訴訟法之規定，社會秩序維護法第92條定
    有明文。再按犯罪事實應依證據認定之，無證據不得認定犯
    罪事實，刑事訴訟法第154條第2項定有明文。又告訴人之告
    訴，係以使被告受刑事訴追為目的，是其陳述是否與事實相
    符，仍應調查其他證據以資審認。又警察機關移請裁定之案
    件，該管簡易庭認為不應處罰為適當者，得逕為不罰之裁定
    ，社會秩序維護法第45條第2項亦有明文規定。
三、按社會秩序維護法之立法目的在於維護公共秩序、確保社會
    安寧，是以行為人之行為必須確已達妨害公共秩序、擾亂社
    會安寧之程度，方得以違反社會秩序維護法而處罰之；另按
    「有左列各款行為之一者，處3日以下拘留或新臺幣1萬2千
    元以下罰鍰：二、藉端滋擾住戶、工廠、公司行號、公共場
    所或公眾得出入之場所者。」社會秩序維護法第68條第2款
    規定甚明。而該款所謂「藉端滋擾」者，係指行為人以言語
    、行動等方式，藉特定事端擴大發揮，於住戶、工廠、公司
    行號、公共場所或公眾得出入之場所滋事擾亂，以遂其妨害
    公共秩序、擾亂社會安寧之潛在目的，且其言語或行動已踰
    越該事端在一般社會大眾觀念中所能容許之合理範圍，並擾
    及該場所之安寧秩序，以致難以維持或回復者而言。前開要
    件，除考量該場所之安寧秩序在客觀上有無遭到一定程度以
    上之破壞外，亦應視行為人言語或行動之內容、目的、對象
    及脈絡等為綜合考量，以判斷其言行舉止之意圖，而不能僅
    以行為人所為逾矩，遽認行為人所為已將事端擴大發揮而構
    成「藉端滋擾」之要件。
四、移送機關認被移送人2人於上開時、地，有社會秩序維護法
    第68條第2款所規定「藉端滋擾住戶」之行為，無非係以被
    移送人2人之供述、證人即被害人張長耶星慶於警詢中之證
    述、被害人張長耶星慶所提供之監視器影片及擷圖影像共4
    張等為主要論據。惟查：
（一）被移送人2人確有於上揭時、地至上揭地點為上述之行為
      ，業據被移送人2人於警詢時均坦承不諱，核與證人即被
      害人張長耶星慶於警詢時證述之情節相符，此情固堪認定
      。
（二）惟被移送人2人是否有「藉端滋擾」之行為一節，分述如
      下：
　　1.觀諸監視器擷取影像之顯示時間可知，被移送人張金湖徒
      手敲打被害人住家鐵門之時間為110年11月10日10時31分4
      6秒及47秒，此有前揭監視器擷圖影像在卷可參（本院卷
      第26頁）。依卷內事證，足徵被移送人張金湖於當日敲打
      鐵門之行為係基於同一決意之接續行為，敲打鐵門之行為
      僅短短1至2秒，與一般常人敲門之習慣並無重大違背，以
      社會一般觀念衡量，亦無超出合理容忍範圍，且未見被移
      送人張金湖有何無端大聲咆哮或其他滋擾現場秩序或安寧
      之言行，難認被移送人張金湖主觀上有影響該住戶安寧之
      故意，客觀上亦未達踰越一般社會通念所容許之合理方式
      與範圍，而達滋擾住戶安寧秩序之程度，核與上揭法律所
      欲處罰禁止之「藉端滋擾」行為尚屬有間。
　　2.觀諸監視器擷取影像之顯示時間可知，被移送人李美珠以
      鐵鎚敲打被害人住家鐵門之時間分別為110年11月12日1時
      38分26秒及39秒，此有前揭監視器擷圖影像在卷可參（本
      院卷第25頁）。依卷內事證，雖認被移送人李美珠確有持
      鐵鎚敲門等情，然依被害人張長耶星慶於警詢時證稱：當
      時我在家中睡覺沒有聽到，是我起床後我妻子告訴我她半
      夜有聽到敲門聲，我也是事後觀看監視器畫面才知曉此事
      等語（本院卷第5-6頁），足見當時被移送人李美珠敲門
      所引發之聲響並未影響被害人之睡眠，被害人既係嗣後起
      床經其配偶告知始知此事，即難認當時被移送人李美珠之
      行為已經破壞住戶之安寧秩序，且依前揭監視器擷圖影像
      顯示並未見被移送人李美珠有何無端大聲咆哮或其他滋擾
      現場秩序或安寧之言行，亦難認被移送人李美珠主觀上有
      影響該住戶安寧之故意，更與前述之「藉端滋擾」要件，
      顯然不符。
　　3.綜上所述，被移送人2人行為雖或造成被害人之困擾或心
      理不適，惟依現有證據，尚難認被移送人2人所為已該當
      「藉端滋擾」之要件，亦難認被移送人2人有「滋擾住戶
      」之故意或過失，依據前揭說明，即難遽認被移送人2人
      確有違反社會秩序維護法第68條第2款規定之行為，自應
      為不罰之諭知。
五、依社會秩序維護法第45條第2項，裁定如主文。
中　　華　　民　　國　　110 　年　　12　　月　　6 　　日
                  基隆簡易庭  法  官  藍君宜
以上正本證明與原本無異。
如不服本裁定，得於裁定書送達之翌日起5日內，以書狀敘述理
由，提出於本院簡易庭，向本院普通庭提起抗告。
中　　華　　民　　國　　110 　年　　12　　月　　6 　　日
                              書記官  王一芳